臺灣桃園地方法院刑事判決　　　　　　　96年度審訴字第57號
公　訴　人　臺灣桃園地方法院檢察署檢察官
被　　　告　乙○○
上列被告因偽造文書等案件，經檢察官提起公訴（95年度偵緝字
第1247號），本院訊問被告後，被告為有罪陳述，經本院合議庭
評議後改依簡式審判程序，本院判決如下：
    主  文
乙○○連續行使偽造私文書，足以生損害於他人，處有期徒刑壹
年捌月。又行使偽造私文書，足以生損害於他人，累犯，處有期
徒刑壹年捌月。應執行有期徒刑參年。
    事  實
一、乙○○(一)自民國91年9 月間起，擔任桃園縣桃園市○○街「
    必富邑D 區社區」管理委員會主任委員，竟意圖為自己不法
    之所有、偽造文書之概括犯意，於91年10月24日前某不詳時
    間，向該社區財務委員張瑞隆、監察委員呂惠君佯以辦理社
    區定存續約為由，將新竹國際商業銀行（下稱新竹商銀）大
    竹分行定存解約單交由張瑞隆、呂惠君用印，再利用保管「
    必富邑D 區社區管理委員會」印章之機會，盜用該印章而偽
    造該定存解約單後，於91年10月24日持該定存解約單至新竹
    商銀大竹分行，將該社區所有儲存於該銀行之新臺幣（下同
    ）250 萬元定期存款予以解約。另於91年10月間，分別向張
    瑞隆、呂惠君佯稱社區需要提款，持該銀行空白取款憑條1
    紙交由張瑞隆、呂惠君用印，之後再佯稱前開取款憑條印章
    未蓋好、遺失等理由，另取得張瑞隆、呂惠君用印之空白取
    款憑條2 紙，乙○○再盜用社區印章而偽造取款憑條3 紙，
    分別於91年10月24日、25日、28日，持該偽造取款憑條至新
    竹商銀三民分行、莊敬分行、會稽分行，將該社區所有新竹
    商銀大竹分行活期存款90萬元、79萬9,461 元、80萬元，均
    轉入自己所有帳戶內；(二)再於94年10月間，因該社區主任委
    員改由甲○○擔任，被告於辦理交接前，竟意圖為自己不法
    之所有，於94年10月25日下午2 時許，盜用「必富邑D 區社
    區管理委員會」、「張瑞隆」之印章而偽造取款憑條後，持
    該取款憑條向新竹商銀大竹分行領取該社區銀行存款130 萬
    元，乙○○因而詐領共計379 萬9,461 元，足生損害於「必
    富邑D 區社區管理委員會」。嗣於94年11月1 日，因乙○○
    未辦理交接即搬遷，甲○○察覺有異而向銀行查詢，始知上
    情。
二、案經「必富邑D 區社區管理委員會」主任委員甲○○訴由桃
    園縣政府警察局桃園分局報告臺灣桃園地方法院檢察署檢察
    官偵辦起訴。
    理  由
一、上揭事實，業據被告乙○○於檢察官偵查中及本院審理時坦
    承不諱，核與證人即告訴代理人甲○○於警、偵詢證述之情
    節及證人張瑞隆、呂惠君、謝淑惠、徐宗德、陳金茂在警詢
    證述之情節相符，且有必富邑D 區社區管理委員會於新竹商
    銀大竹分行開戶資料、存摺明細、該社區250 萬元定存收據
    、91年10月24日新竹商銀250 萬元定期存款單解約單據、新
    竹商銀會稽分行96年3 月15日竹商銀會稽字第09600120號函
    暨附件、新竹商銀莊敬簡易型分行96年3 月29日竹商銀莊敬
    字第09600082號函暨附件、新竹商銀三民分行96年4 月20
    日竹商銀三民字第09600225號函暨附件、94年10月25日提領
    130 萬元之取款憑條、被告臨櫃盜領存款照片2 張等在卷可
    參，足認被告在本院審理中之自白與事實相符，資堪採為被
    告論罪科刑之依據，從而本件事證明確，犯行洵堪認定，應
    予依法論科。
二、查被告行為後，刑法於94年2 月2 日修正公布，於95年7 月
    1 日施行。按行為後法律有變更者，適用行為時之法律，但
    行為後之法律有利於行為人者，適用最有利於行為人之法律
    ，現行刑法第2 條第1 項定有明文。刑法第2 條本身雖經修
    正，但刑法第2 條既屬適用法律之準據法，本身尚無比較新
    舊法之問題，應一律適用裁判時之現行刑法第2 條規定以決
    定適用之刑罰法律，核先敘明。又以本次刑法修正之比較新
    舊法，應就罪刑有關之共犯、未遂犯、想像競合犯、牽連犯
    、連續犯、結合犯，以及累犯加重、自首減輕暨其他法定加
    減原因（如身分加減）與加減例等一切情形，綜其全部罪刑
    之結果而為比較（參見最高法院95年度第8 次刑庭會議決議
    ）。經查：
（一）被告行為後，刑法部份修文業於95年7 月1 日修正生效施
      行，修正後之刑法刪除第55條、第56條關於牽連犯及連續
      犯之規定，而本件被告所犯上開之刑法第216 條、第210
      條之行使偽造私文書犯行與第339 條第1 項詐欺取財犯行
      ，各有多次，且互具有牽連犯之關係，依被告行為時即修
      正前刑法第55條後段、第56條之規定，應從一重、加重其
      刑處斷，而修正後之刑法既已刪除牽連犯及連續犯之規定
      ，其所犯上述各罪應依數罪併罰之規定分論併罰，經比較
      新舊法之規定，被告前開犯行，若予分論併罰，顯較修正
      前得從一重、加重其刑2 分之1 為重，修正後之規定並非
      較有利於被告，應適用較有利於被告之行為時法律即舊法
      論以連續犯及牽連犯。
（二）被告於犯罪事實(二)行為後，刑法第47條關於累犯之規定，
      業於94年1 月7 日修正，並於95年7 月1 日施行，修正前
      刑法第47條原規定「受有期徒刑之執行完畢，或受無期徒
      刑或有期徒刑一部之執行而赦免後，5 年以內再犯有期徒
      刑以上之罪者，為累犯，加重本刑至2 分之1 」，修正後
      為第47條第1 項，並修正為「受徒刑之執行完畢，或一部
      之執行而赦免後，5 年以內故意再犯有期徒刑以上之罪者
      ，為累犯，加重本刑至2 分之1 」，故依修正後之規定，
      僅限於「故意」再犯有期徒刑之罪，始有累犯之適用。本
      案被告於於92年間因賭博案件，經本院以92年度桃簡字第
      282 號判處有期徒刑3 月確定，於92年11月19日易科罰金
      執行完畢，其於執行完畢5 年以內再故意犯本件有期徒刑
      以上之罪，不論依修正前之刑法第47條，或修正後之刑法
      第47條第1 項之規定，均構成累犯，不生比較新舊法問題
      ，逕依一般法律適用原則，即依裁判時法律論擬。
（三）刑法第339 條第1 項詐欺罪，法定刑得處銀元1,000 元以
      下罰金，據修正後刑法施行法增訂第1 條之1 ：「中華民
      國94年1 月7 日刑法修正施行後，刑法分則編所定罰金之
      貨幣單位為新臺幣。94年1 月7 日刑法修正時，刑法分則
      編未修正之條文定有罰金者，自94年1 月7 日刑法修正施
      行後，就其所定數額提高為30倍。但72年6 月26日至94年
      1 月7 日新增或修正之條文，就其所定數額提高為3 倍。
      」，及刑法第33條第5 款修正為：「主刑之種類如下：五
      、罰金：新臺幣1,000 元以上，以百元計算之」等規定，
      修正後刑法第339 條第1 項詐欺罪所得科處之罰金刑最高
      額維持新臺幣30,000元、最低額則提高為新臺幣1,000 元
      ，然依被告行為時之刑罰法律規定，即罰金罰鍰提高標準
      條例第1 條前段規定得提高之倍數為2 倍至10倍及刑法第
      33 條 第5 款規定之罰金最低額1 元計算，刑法第339 條
      之詐欺罪所得科罰金刑最高額為銀元10,000元，最低額為
      銀元1 元，再依現行法規所定貨幣單位折算新臺幣條例第
      2 條之規定換算為新臺幣，最高額與新法同為新臺幣
      30,000元，然最低額僅為新臺幣3 元。比較上述修正前、
      後刑法第339 條之規定，以被告行為時之法律較有利於被
      告。
（四）被告於裁判確定前犯數罪，修正前刑法第51條第5 款原規
      定：「宣告多數有期徒刑者，於各刑中之最長期以上，各
      刑合併之刑期以下，定其刑期。但不得逾20年。」修正為
      ：「宣告多數有期徒刑者，於各刑中之最長期以上，各刑
      合併之刑期以下，定其刑期。但不得逾30年。」，修正後
      之規定，將宣告多數有期徒刑定執行刑之上限，由修正前
      之不得逾20年，提高為不得逾30年，其餘則無不同，比較
      結果，修正後規定並未較有利於行為人，依刑法第2條第
      1項前段之規定，仍應依修正前刑法，定其應執行之刑。
（五）綜合上述各條文修正前、後之比較，揆諸前揭最高法院決
      議及修正後刑法第2條第1項前段、後段規定之「從舊、從
      輕」原則，自應全部適用被告行為時之法律，即修正前刑
      法之相關規定予以論處。
三、核被告分別於91年、94年間所為上開犯行均係犯刑法第216
    條、第210條之行使偽造私文書罪及刑法第339條第1項之詐
    欺取財罪。又被告盜用印章之行為，係偽造私文書之階段行
    為，已為偽造私文書之行為所吸收，又偽造私文書之低度行
    為復為其行使之高度行為所吸收，均不另論罪。其中91年間
    所犯上開行使偽造私文書、詐欺取財罪，各個相類犯行間，
    時間緊接，所犯構成要件相同，顯基於概括犯意為之，為連
    續犯，均應依刑法修正前連續犯之規定，先論以一罪。又91
    年、94年間所犯上開二罪均有方法結果之牽連關係，應依刑
    法修正前牽連犯之規定，從較重之行使偽造私文書罪處斷。
    查被告前因賭博案件，經本院以92年度桃簡字第282 號判處
    有期徒刑3 月確定，甫於92年11月19日易科罰金執行完畢，
    有臺灣高等法院被告全國前案紀錄表在卷可憑，其於有期徒
    刑執行完畢後5 年內，故意再犯事實欄犯罪事實(二)之有期徒
    刑以上之罪，為累犯，應依刑法第47條第1 項規定加重其刑
    。爰審酌被告之前科素行及其犯罪之動機、目的、手段、所
    生危害及迄今未償還必富邑D 區社區管理委員會分文等一切
    情狀，量處如主文所示之刑。又本件犯罪雖係於96年4 月24
    日之前，惟本院所宣告之刑逾壹年陸月，不合中華民國九十
    六年罪犯減刑條例之減刑要件，不予減刑。末按盜用他人真
    印章所蓋之印文，並非偽造印章之印文，不在刑法第219 條
    所定必須沒收之列（最高法院48年台上字第113 號判例意旨
    參照）。本件被告偽造定存解約單及偽造4 張提款單私文書
    ，其上「必富邑D 區社區管理委員會」、「張瑞隆」之印文
    係盜用必富邑D 區社區管理委員會、張瑞隆真正之印章蓋在
    原留印鑑欄處，已如前所述，參照最高法院判例意旨，自無
    從依刑法第219 條規定宣告沒收，附此敘明。
四、又本件被告所犯係死刑、無期徒刑、最輕本刑為三年以上
    有期徒刑以外之罪，其於準備程序中就被訴事實為有罪之陳
    述，經法官告知簡式審判程序之旨，並聽取公訴人、被告之
    意見後，本院認為適宜行簡式審判程序，附予敘明。
據上論斷，應依刑事訴訟法第273 條之1 第1 項、第299 條第1
項前段，修正後刑法第2 條第1 項前段、第47條第1 項，刑法第
216 條、第210 條，行為時刑法第339 條第1 項、第55條後段、
第56條、第51條第5 款，罰金罰鍰提高標準條例第1 條前段，判
決如主文。
本案經檢察官黃珮如到庭執行職務。
中   華　　民　　國　　96　　年　　10　　 月　　31　　日
                            刑事庭法　官　林孟宜
以上正本證明與原本無異。
如不服本判決，應於判決送達後10日內向本院提出上訴狀（應附
繕本），其未敘述上訴理由者，應於上訴期間屆滿後20日內補提
理由書狀於本院，上訴於臺灣高等法院。
        　　　　　　　　　　　　  書記官　魏里安
中　　華　　民　　國　　96　　年　　10　　月　　31　　日
附錄本案論罪科刑法條：
中華民國刑法第210 條規定：
偽造、變造私文書，足以生損害於公眾或他人者，處5 年以下有
期徒刑。
中華民國刑法第216 條規定：
行使第210 條至第215 條之文書者，依偽造、變造文書或登載不
實事項或使登載不實事項之規定處斷。
中華民國刑法第339 條第1 項規定：
意圖為自己或第三人不法之所有，以詐術使人將本人或第三人之
物交付者，處5 年以下有期徒刑、拘役或科或併科1 千元以下罰
金。
